臺灣士林地方法院行政訴訟裁定
111年度交字第103號
原      告  邱政文  

被      告  臺北市交通事件裁決所

代  表  人  蘇福智  
訴訟代理人  吳維中  
上列當事人間交通裁決事件，原告不服被告民國111年3月25日北
市裁催字第22-51M0001AL號裁決，提起行政訴訟，本院判決如下
：
    主  文
確認被告於民國98年4月13日北市裁罰字第裁00-000000000號裁
決書之處罰主文中，關於「自98年5月14日起易處吊扣駕駛執照2
個月」、「98年5月28日前未繳送駕駛執照者，自98年5月29日起
易處吊銷，並逕行註銷駕駛執照」之處分均無效。
原處分撤銷。
訴訟費用新臺幣參佰元由被告負擔。被告應給付原告新臺幣參佰
元。
    事實及理由
一、程序事項：
　㈠按訴狀送達後，原告不得將原訴變更或追加他訴。但經被告
    同意或行政法院認為適當者，不在此限。被告於訴之變更或
    追加無異議，而為本案之言詞辯論者，視為同意變更或追加
    。……有下列情形之一者，訴之變更或追加，應予准許：二、
    訴訟標的之請求雖有變更，但其請求之基礎不變。行政訴訟
    法第111 條第1 項、第2 項及第3 項第2 款分別定有明文。
    復按交通裁決事件，除本章別有規定外，準用簡易訴訟程序
    之規定；簡易訴訟程序除本章別有規定外，仍適用通常訴訟
    程序之規定，行政訴訟法第237 之9 條第1 項、第236 條亦
    有明定。經查，原告起訴時原聲明求為原處分撤銷等語（見
    本院卷第8頁），嗣追加訴之聲明為：確認被告於民國98年4
    月13日北市裁罰字第裁00-000000000號裁決書之處罰主文中
    ，關於「自98年5月14日起易處吊扣駕駛執照2個月」、「98
    年5月28日前未繳送駕駛執照者，自98年5月29日起易處吊銷
    ，並逕行註銷駕駛執照」之處分均無效，經核原告所為之追
    加，其請求之基礎事實不變，且與原已起訴部分可共用相同
    訴訟程序及資料，且有利於當事人之利益，而被告就原告上
    開訴之追加並無異議，依首揭規定，原告上開變更、追加應
    予准許。
　㈡本件係因原告不服被告民國111年3月25日北市裁催字第22-51
    M0001AL號違反道路交通管理事件裁決書（下稱原處分），
    裁處「罰鍰新臺幣（下同）6,000元，駕駛執照扣繳」，經
    核屬行政訴訟法第237條之1第1項第1款規定之交通裁決事件
    ，爰依同法第237條之7規定，不經言詞辯論，逕為判決。
二、爭訟概要：原告騎乘訴外人統一速達股份有限公司所有NFN-
    7395號普通重型機車（下稱系爭機車）於111年3月22日15時
    56分許，在新竹市青草湖派出所旁，因「駕駛執照業經註銷
    仍駕駛機車」之違規事實，經交通部公路總局新竹區監理所
    （下稱舉發機關）製單舉發，有竹監字第51M0001AL號舉發
    違反道路交通管理事件通知單可稽（下稱系爭舉發通知單，
    見本院卷第40頁），嗣經被告以原告有前揭違規事實，而依
    道路交通管理處罰條例第21條第1項第4款，以原處分對原告
    為裁罰，原告於111年3月25日提起本件行政訴訟。
三、原告主張：
　　伊於111年3月22日在新竹市上下班途中遭員警攔查，經告知
    伊之駕照已於98年被註銷，經詢問裁決所得知因00000000號
    違規未繳交吊扣駕照而遭註銷，因時隔近13年，期間吊扣期
    間加倍及註銷駕照均未通知，且伊13年間仍有攔查及違規事
    宜，均未有任何駕照被註銷之通知。另吊扣期間伊申請外送
    平台之外送服務，外送平台檢核駕照狀態亦屬正常。另伊現
    任職於物流業服務，本件裁決已造成伊權益受損，請回復駕
    照吊扣1個月處分，並撤銷無照駕駛罰單返還已繳罰鍰等語
    。並聲明：原處分撤銷。
四、被告答辯：
　㈠查原告於98年間因「在6個月內，駕照違規記點共達6點以上
    者」，被告爰於98 年4月13日以北市裁罰字第00-000000000
    號裁決書(下稱甲處分）通知原告於98年5月13日前辦理吊扣
    駕駛執照1 個月，該裁決書因未獲會晤本人亦無受領文書之
    同居人、受雇人或應送達處所之接收郵件人員，於98年4月2
    1日寄存於臺北橋郵局(21支局)送達在案。因原告未於98年5
    月13日前辦理吊扣駕駛執照，被告爰依違規當時之道路交通
    管理處罰條例第65條第1項第2款及第67條第3項規定，於98
    年11月16日起逕為註銷原告之駕駛執照1年。
　㈡卷查本案經舉發機關就違規事實查復，舉發機關於111年3月2
    2日於青草湖派出所旁執行稽查勤務，攔查NFN-7395號普通
    重型機車（即爭爭機車），駕駛人(即原告)經查詢公路監理
    資訊系統，該駕駛之機車駕駛執照當時為註銷狀態(易處逕
    註，期間98年11月16日至99年11月15日)，未有重新考領紀
    錄。依舉發機關攔查原告之時間點，其機車駕駛執照係受註
    銷狀態，違規屬實等語。並聲明：原告之訴駁回。
五、本院之判斷：
　㈠按「本規則用詞，定義如下：一、汽車：指在道路上不依軌
    道或電力架線而以原動機行駛之車輛（包括機車）。」、「
    汽車駕駛執照為駕駛汽車之許可憑證，由駕駛人向公路監理
    機關申請登記，考驗及格後發給之。汽車駕駛人經考驗及格
    ，未領取駕駛執照前，不得駕駛汽車。」，道路交通安全規
    則第2條第1項第1款、第50條第1項定有明文。次按「本條例
    用詞，定義如下：八、車輛：指非依軌道電力架設，而以原
    動機行駛之汽車（包括機車）、慢車及其他行駛於道路之動
    力車輛。」、「汽車駕駛人，有下列情形之一者，處新臺幣
    六千元以上一萬二千元以下罰鍰，並當場禁止其駕駛：四、
    駕駛執照業經吊銷、註銷仍駕駛小型車或機車。」、「第一
    項第三款、第四款之駕駛執照，均應扣繳之；第五款並吊銷
    其駕駛執照。」。道路交通管理處罰條例第3 條第8 款道路
    交通管理處罰條例第21條第1項第4款、第4 項分別定有明文
    。
　㈡次按「行政機關作成行政處分有裁量權時，得為附款。無裁
    量權者，以法律有明文規定或為確保行政處分法定要件之履
    行而以該要件為附款內容者為限，始得為之。前項所稱之附
    款如下︰一、期限。二、條件。三、負擔。四、保留行政處
    分之廢止權。五、保留負擔之事後附加或變更。」、「行政
    處分有下列各款情形之一者，無效︰七、其他具有重大明顯
    之瑕疵者。」，行政程序法第93條、行政程序法第111條第7
    款定有明文。
　㈢原告前於98年4月13日經被告依道路交通管理處罰條例第63條
    第3項規定，以甲處分對原告裁處吊扣駕駛執照1個月，並施
    以道路交通安全講習，且載明逾期未繳送駕駛執照，自98年
    5月14日起、98年5月28日起，未繳送駕駛執照，則分別吊扣
    駕駛執照2個月、吊銷並逕行註銷駕駛執照等情，且亦經中
    華郵政臺北橋郵局(21支局)為寄存送達，此有甲處分可證（
    見本院卷第52、72頁），是以原告雖未實際收受甲處分，惟
    因甲處分業經寄存送達，即生合法送達之效力。
　㈣然查，甲處分雖合法送達，惟原告之駕駛執照是否業經吊銷
    ，仍應檢視甲處分所為「吊扣期間加倍」及「吊銷駕駛執照
    」處分之效力是否合法有效。經查：
　　⒈甲處分以原告在6個月內，駕駛執照違規記點共達6點以上
      ，違反道路交通管理處罰條例第63條第3項規定，對原告
      裁罰，處罰主文並載明：「㈠吊扣駕駛執照1個月，並應參
      加道路交通安全講習，駕駛執照限於98年5月13日繳送。㈡
      駕駛執照逾期不繳送者：⒈自98年5月14日起吊扣駕駛執照
      2個月。⒉98年5月28日前未繳送駕駛執照者，自98年5月29
      日起易處吊銷，並逕行註銷駕駛執照，駕駛執照吊（註）
      銷後，自98年5月29日起1年內不得重新考領駕駛執照」，
      堪認甲處分處罰主文第2項，係以原告未於98年5月13日、
      98年5月28日未前繳送駕駛執照為條件，將原吊扣駕駛執
      照1 個月之處分，變更為「吊扣駕駛執照2 個月」及「吊
      銷駕駛執照」之處分，屬附條件之行政處分無疑。⒉次按
      行政機關作成行政處分有裁量權時，得為附款。無裁量權
      者，以法律有明文規定或為確保行政處分法定要件之履行
      而以該要件為附款內容者為限，始得為之；前項所稱之附
      款包括條件，行政程序法第93條第1項、第2 項第2款規定
      甚明。另按，行政處分有其他具有重大明顯之瑕疵情形者
      ，無效，行政程序法第111 條第7 款亦有明文。參以道路
      交通管理處罰條例第65條第1 項第2 款關於「吊扣期間加
      倍」及「吊銷駕駛執照」之易處處分，性質上為羈束處分
      ，被告並無裁量權限，則依上開規定，被告如欲為附條件
      之行政處分，自應以法有明文或為確保行政處分法定要件
      之履行，始得為之。而法律未明定被告得為附條件「吊扣
      期間加倍」、「吊銷駕駛執照」之易處處分，且該附條件
      之行政處分為負擔處分，非「為確保行政處分法定要件履
      行」之授益處分，依上開規定，被告自不得為附條件之行
      政處分。是甲處分處罰主文第2項之附條件行政處分，違
      反行政程序法第93條第1項規定，且依甲處分處罰主文第2
      項所載內容，無法明確得知是否已確定生「吊扣期間加倍
      」或「吊銷駕駛執照」之法律效果，參酌最高行政法院10
      6年度判字第633號判決、104年度高等行政法院及地方法
      院行政訴訟庭法律座談會提案二研討結果，該附條件之行
      政處分自具有重大明顯瑕疵，依行政程序法第111條第7 
      款規定，應屬無效。
　　⒊原告縱有未履行甲處分所課予之駕駛執照繳送義務，然被
      告就原告於逾期不繳送駕駛執照之構成要件該當時，應另
      行對原告製作「吊銷駕駛執照」之處分，並為送達原告，
      而非以附停止條件之甲處分，逕行註銷原告之駕駛執照，
      是揆諸前揭說明，原處分所依憑之甲處分（即關於「逕行
      註銷駕駛執照」之易處處分）有重大明顯瑕疵而不生效力
      。從而，被告以甲處分對原告所為之附條件易處處分既屬
      無效，自不生吊銷原告駕駛執照之效力，應認原告之駕駛
      執照尚未經被告合法吊銷，原告自無「駕駛執照業經吊銷
      仍駕駛機車」之違規情事，被告以原處分對原告裁罰，顯
      屬無據。
六、綜上所述，甲處分對原告雖生合法送達之效力，惟甲處分處
    罰主文第2項關於「吊扣期間加倍」及「吊銷駕駛執照」之
    附條件行政處分，具有重大明顯瑕疵，應屬無效，被告亦未
    另對原告為吊銷駕駛執照之處分，是原告自無駕駛執照業經
    吊銷仍駕駛機車之違規行為。從而，被告依道路交通管理處
    罰條例第21條第1項第4款以原處分對原告裁罰，顯有違誤。
    原告訴請確認甲處分之處罰主文中，關於「自98年5月14日
    起易處吊扣駕駛執照2個月」、「98年5月28日前未繳送駕駛
    執照者，自98年5月29日起易處吊銷，並逕行註銷駕駛執照
    」之處分均無效；及訴請撤銷原處分，均為有理由，應予准
    許。
七、本件第一審裁判費為300元，應由被告負擔。而訴訟費用300
    元前已由原告預為繳納，爰確定第一審訴訟費用如主文第3
    項所示。 
中　　華　　民　　國　　111 　年　　7 　　月　　20　　日
　　　　　　　　　行政訴訟庭　法　官　徐文瑞
上為正本係照原本作成。
如不服本判決，應於判決送達後20日內，向本院提出上訴狀並表
明上訴理由（原判決所違背之法令及其具體內容或依訴訟資料可
認為原判決有違背法令之具體事實），其未載明上訴理由者，應
於提出上訴後 20 日內向本院補提理由書（上訴狀及上訴理由書
均須按他造人數附繕本，如未按期補提上訴理由書，則逕予駁回
上訴），並應繳納上訴裁判費新臺幣 750 元。
中　　華　　民　　國　　111 　年　　7 　　月　　20　　日
　　　　　　　　　　　　　　　書記官　朱亮彰